【裁判字號】    89,訴,1245
【裁判日期】    900403
【裁判案由】    營利事業所得稅
【裁判全文】
臺北高等行政法院判決                        八十九年度訴字第一二四五號
                              .
  原      告  北端興業有限公司
  代  表  人  甲  ○董事長）.
  訴訟代理人  戊○○
  被      告  財政部台北市國稅局
  代  表  人  乙○○（局長）
  訴訟代理人  丙○○
              丁○○
右當事人間因營利事業所得稅事件，原告不服財政部中華民國八十九年九月五日台財
訴字第○八九一三五七七三九號訴願決定，提起行政訴訟，本院判決如左：
    主  文
原告之訴駁回。
訴訟費用由原告負擔。
    事  實
一、事實概要：原告民國（下同）八十六年度營利事業所得稅結算申報，原列報營業
    收入新台幣（下同）二一、六八一、八四五元，經被告初查以未提示帳簿文據供
    核，乃依同業利潤標準核定營業淨利為二、０五二、九八九元，全年所得額為二
    、一一六、五六一元，應納稅額五一九、一四○元。原告不服，主張其帳證在記
    帳員羅月莉處，經多次催討未還云云，申請復查，未獲變更，提起訴願，亦遭決
    定駁回，遂提起行政訴訟。
二、兩造聲明：
    (一)原告聲明：請求撤銷原處分及訴願決定。訴訟費用由被告負擔。
    (二)被告聲明：如主文所示。
三、兩造之爭點：
    (1)原告八十六年度營業收入為二一、六八一、八四五元，抑或一二、五六四、八
      一九元？
    (2)原告因其記帳員拒不合作致無法提示帳證供核，被告能否依所得稅法第八十三
      條第一項規定按同業利潤標準核定其所得額？
    (3)依同業利潤標準核定之營業淨利是否應扣除原告之呆帳損失？
    (一)原告主張：
      (1)原告多年來所有帳務完全委由記帳員羅月莉代為申報處理，因職務關係而取
        得原告所有帳冊資料，其明知原告急需取回，屢次藉詞拖延而拒還帳冊。羅
        女意圖加害原告之不法行為，業經檢察署提起公訴在案。
      (1)羅月莉企圖以偽造之申報書隱瞞原告逾期申報之事實，使原告另受額外處分
        及損失（如各項利息、罰款）。因此八十六年度營利事業所得稅結算申報仍
        有諸多疑點，其申報內容更有造假不實之情事，諸如盜開原告發票數拾萬元
        予雄文企業有限公司轉售圖利，致使八十六年度之營業額虛增，業經稅務機
        關證實。惟稅務單位仍執意按當初由加害人羅女申報之營業收入金額（二一
        、六八一、八四五元）逕行核定所得額並處以原告不當之罰款。
      (3)羅月莉長期利用職務之便侵占預繳稅款及巧立名目詐騙原告之金額合計達數
        拾萬元，原告曾多次試圖給予自新機會卻均告失敗，顯見羅女早有迫使客戶
        蒙受雙重損失之犯罪計劃。原告前後已遭受鉅額公款損失之證據明確，因此
        八十六年度依同業利潤核定之營業淨利（二、○五二、九八九元）應再扣除
        前述所有公款損失（提列該年度之呆帳損失）才屬合理，且對於前項『依同
        業利潤』核定之稅率是否恰當應有再商榷之必要。
      (4)被告所屬之稅務機關與審查單位等仍維持原不當之裁定，足以誤導社會大眾
        為維護形式上之公平而罔顧實質上之公平正義。原告於事發之初即主動向稅
        務機關報備並舉發羅月莉欺瞞等不法行徑，詎料卻使原告反被稅務單位列為
        優先審查名單（原本並未在審查之列）而陷入無法提出帳證之困境。然而據
        了解稅務單位對於申報代理人之身份並未加以查核，以致於無法立即停止羅
        女繼續執業，羅女得以利用此管理漏洞而長期以詐財為業。
      (5)原告事後依出口報單統計八十六年度之營業收人為一二、五六四、八一九元
        。
    (二)被告主張：
      (1)本件原告八十六年度營利事業所得稅結算申報，原列報營業收入二一、六八
        一、八四五元，經被告通知原告於八十八年三月八日提示帳證供核，原告申
        請延期至四月八日提示，惟逾期仍未能提示，乃依同業利潤標準核定營業淨
        利為二、○五二、九八九元，全年所得為二、一一六、五六一元。
      (2)原告不服，主張其帳證在代辦結算申報之記帳員羅月莉手中，經多次催討均
        未歸還，此外羅女自八十六年起連續詐騙原告各項代繳稅款，並盜開原告發
        票給其他商家，現正訴訟中，請容許上述案件告一段落後，再依實際情況，
        核定原告之所得額等語，申經被告復查決定以：本案經函請於八十八年九月
        九日提示有關帳證供核，惟原告無法如期提示，致無法就其申報內容，加以
        審酌等由，遂駁回其復查之申請，揆諸所得稅法第八十三條第一項之規定，
        並無不妥。原告仍執前詞爭執，並訴稱發票遭羅女盜開致營業額虛增乙節，
        因未能提示帳證供核，無法核明，自難謂有理由。
    理  由
按「稽徵機關進行調查或復查時，納稅義務人應提示有關各種證明所得額之帳簿、文
據；其未提示者，稽徵機關得依查得之資料或同業利潤標準，核定其所得額。」為所
得稅法第八十三條第一項所明定。本件原告八十六年度營利事業所得稅結算申報，原
列報營業收入二一、六八一、八四五元，經被告通知原告於八十八年三月八日提示帳
證供核，原告申請延期至四月八日提示，惟逾期仍未能提示，乃依同業利潤標準核定
營業淨利為二、○五二、九八九元，全年所得為二、一一六、五六一元，此有原告八
十六年度營利事業所得稅結算申報書、申請書，及被告核定通知書、所屬士林稽徵所
通知函等附原處卷可稽，揆諸首揭規定，並無違誤，訴願決定予以維持，亦無不合。
原告起訴意旨雖稱：原告所有帳務及申報營利事業所得稅，均委由記帳員羅月莉代為
申報處理，羅女意圖加害原告，申報內容有造假不實情事，使營業額虛增，且拒不交
還帳證，致原告無法提示帳證供稽徵機關審核，羅女又利用職務之便侵占預繳稅款及
巧立名目詐騙原告之金額合計達數拾萬元，且逾期申報營利事業所得稅，企圖使原告
另受額外處分及損失，被告不察，仍按當初由加害人羅女申報之營業收入金額（二一
、六八一、八四五元）逕依同業利潤標準核定所得額並處以原告罰款，且未將前述鉅
額公款損失自核定之營業淨利（二、○五二、九八九元）中扣除，均有不當云云。惟
查：(一)原告八十六年度營利事業所得稅結算申報，列報之營業收入為二一、六八一、
八四五元，此有由原告之代表人甲○具名申報（代理申報人一欄係蓋用甲○之印章）
之結算申報書附原處分卷可按。至原告於本院審理中雖提出八十六年度之出口報單，
主張其該年度之營業收入總額為一二、五六四、八一九元云云，惟原告提出之出口報
單，充其量僅能證明原告有此營業收入而已，並不能證明原告八十六年度別無其他營
業收入，此理甚明，故原告八十六年度營業收入，既無其他明確之反證，自應以其原
列報之二一、六八一、八四五元為準。(二)納稅義務人未提示有關各種證明所得額之帳
簿文據供核，稽徵機關即得依同業利潤標準核定其所得額，此觀所得稅法第八十三條
第一項之規定甚明。本件原告並不否認其未提示帳證供核，則被告依同業利潤標準核
定其所得額，自無違誤。至於原告之記帳員羅月莉拒不交還帳證，縱認屬實，亦係原
告內部間之糾紛，不影響被告適用所得稅法第八十三條第一項之規定。(三)羅月莉自八
十六年四月間起至八十七年四月止，連續將原告及全品休閒企業有限公司、均哲企業
有限公司、尤順興五金有限公司、雄文企業有限公司等數家公司所預付之稅款九十餘
萬元侵占入己，且偽造上開公司之統一發票，以掩飾其侵占稅款之犯行，持之向稅捐
機關報稅等情，固據檢察官對之提起公訴在案，有臺灣基隆地方法院檢察署檢察官八
十八年度偵緝字第一二六號起訴書在卷可稽，然羅月莉侵占原告之繳稅款及偽開原告
之統一發票予他家公司報稅甚或逾期申報營利事業所得稅，並不能證明原告八十六年
度營利事業所得稅結算申報所列報之營業收入總額二一、六八一、八四五元即為虛偽
不實。又本件既依所得稅法第八十三條第一項之規定，按同業利潤標準核定其營業淨
利為二、０五二、九八七元，換言之，被告已依同業利潤標準概括核定原告該年度之
成本、費用、損失、稅捐共一九、六二八、八五六元（二一、六八一、八四五元減二
、０五二、九八七元），故本件縱有如原告所主張因羅月莉之犯罪致其受有數十萬元
之呆帳損失，亦包含在前述一九、六二八、八五六元之範圍內，自無再從核定之營業
淨利二、０五二、九八九元內扣除之理。綜上所述，本件原告起訴意旨，並無理由，
應予駁回。
據上論結，本件原告之訴為無理由，依行政訴訟法第九十八條第三項前段，判決如主
文。
中      華      民      國     九十     年      四      月      三      日
                          臺 北 高 等 行 政 法 院  第 三  庭
                                             審 判 長 法  官   徐瑞晃
                                                      法  官   吳慧娟
                                                      法  官   李得灶
右為正本係照原本作成。
如不服本判決，應於送達後二十日內，向本院提出上訴狀並表明上訴理由，如於本判
決宣示後送達前提起上訴者，應於判決送達後二十日內補提上訴理由書（須按他造人
數附繕本）。
中      華      民      國     九十     年      四      月      六      日
                                                      書記官   陳清容


司法院資訊處製作；財團法人民間司法改革基金會備份。
